臺灣高等法院高雄分院刑事裁定　　　　110年度毒抗字第420號
抗　告　人
即　被　告　楊千龍



上列抗告人因聲請強制戒治案件，不服臺灣高雄地方法院中華民
國110 年9 月23日裁定（110 年度毒聲字第1096號），提起抗告
，本院裁定如下：
    主  文
抗告駁回。
    理  由
一、抗告意旨如附件「刑事聲明異議狀」。
二、程序事項
    按當事人對於法院之裁定有不服者，除有特別規定外，其尋
    求救濟之管道係以抗告之形式向直接上級法院為之。此觀刑
    事訴訟法第403 條第1 項規定意旨自明。本件抗告人即被告
    楊千龍（下稱被告）因不服原審臺灣高雄地方法院依檢察官
    之聲請（110 年度毒偵緝字第199 號）所為民國110 年9 月
    23日110 年度毒聲字第1096號裁定諭知被告令入戒治處所施
    以強制戒治之處分，於110 年9 月28日以書狀遞交法務部矯
    正署高雄戒治所提出於原審法院聲明不服。茲其提出之書狀
    狀銜雖記載為「刑事聲明異議狀」，然依其內容文意除文首
    載明「為不服遭裁定強制戒治（110 年度毒偵緝字第199 號
    ）」之本旨以外，經核其全文意旨亦均在敘述對前開裁定不
    服之理由，顯係針對原審法院之裁定提起抗告，自不因其狀
    銜記載有誤而受影響，應由本院按抗告之程序依法審理，先
    予敘明。
三、原審裁定意旨及適用法條之說明：
    按觀察、勒戒後，檢察官依據勒戒處所之陳報，認受觀察、
    勒戒人有繼續施用毒品傾向者，檢察官應聲請法院裁定令入
    戒治處所強制戒治，其期間為6 個月以上，至無繼續強制戒
    治之必要為止，但最長不得逾1 年；依前項規定為觀察、勒
    戒或強制戒治執行完畢釋放後，3 年後再犯第10條之罪者，
    適用本條前2 項之規定，毒品危害防制條例第20條第2 項、
    第3 項分別定有明文。本件原審裁定係以被告因施用第二級
    毒品案件，經原審以109 年度毒聲字第660 號裁定送觀察勒
    戒後，因認有繼續施用毒品傾向，遂依檢察官之聲請，裁定
    諭知被告令入戒治處所施以強制戒治。
四、本院之判斷：
  ㈠有關受觀察勒戒之人有無繼續施用毒品傾向之判定參考標準
    ，前經法務部於110 年3 月26日以法矯字第11006001760 號
    函修正「有無繼續施用毒品傾向評估標準紀錄表」及「有無
    繼續施用毒品傾向評估標準說明手冊」，並自同日實施，有
    法務部前開文號函及所附有無繼續施用毒品傾向評估標準紀
    錄表、有無繼續施用毒品傾向評估標準評分說明手冊在卷可
    參。本件被告前經原審法院以裁定令入勒戒處所執行觀察勒
    戒，係於110 年8 月2 日入所，於110 年8 月17日經評估認
    為有繼續施用之傾向，有被告（編號：7636）之「高雄戒治
    所附設勒戒處所有無繼續施用毒品傾向證明書」、「有無繼
    續施用毒品傾向評估標準紀錄表」各1 份在卷可稽。其關於
    有無繼續施用毒品傾向評估標準係由衛生福利部及法務部邀
    集相關領域之學者專家及相關機關研商後修正。針對「前科
    紀錄與行為表現」（含⒈毒品犯罪相關司法紀錄、⒉首次毒
    品犯罪年齡、⒊其他犯罪相關紀錄、⒋入所時尿液毒品檢驗
    等靜態因子；所內行為表現等動態因子）、「臨床評估」（
    物質使用行為等靜態因子；精神疾病共病『含反社會人格』
    、臨床綜合評估『含病識感、動機、態度、就醫意願』等動
    態因子）、「社會穩定度」（含工作、家庭等靜態、動態因
    子）等項目，以多面向之角度評估觀察勒戒之個案，由處所
    及醫療人員依據個案各項紀錄、資料及觀察勒戒期間之行為
    表現，加以評分，以分數的方式呈現評估結果，製作有無繼
    續施用毒品傾向評估標準紀錄表，並依此判斷個案再度使用
    毒品傾向之高低。其判斷係以科學方法評估再犯可能性，減
    少人為主觀因素之誤差，具有相當之科學化、客觀及公正性
    ，自可作為評估有無繼續施用毒品傾向之判斷標準。依前所
    述，本件被告入所及評估之時間既均在前開判定標準修正之
    後，依前開說明，其經判定有繼續施用毒品傾向之結果即屬
    適用修正後標準所為。抗告意旨以上開標準既經修正云云為
    由，質疑其本件所受之判定是否公正、客觀，並據以請求本
    院撤銷原裁定，顯係誤會其前開評估所適用之標準使然，自
    有未當。
  ㈡前開關於「有無繼續施用毒品傾向評估標準紀錄表」之修正
    ，係針對第一部分「前科紀錄與行為表現」（內容包括「靜
    態因子」：⒈毒品犯罪相關司法紀錄、⒉首次毒品犯罪年齡
    、⒊其他犯罪相關紀錄、⒋入所時尿液毒品檢驗等「靜態因
    子」；及「動態因子」：所內行為表現。）當中之第1 項「
    毒品犯罪相關司法紀錄」，計分方式修正為每筆5 分，總分
    上限為10分（原計分方式為每筆10分，不設上限）；第3 項
    「其他犯罪相關紀錄」，計分方式修正為每筆2 分，總分上
    限為10分（原計分方式為每筆2 分，不設上限）所為，其餘
    部分則均未修正。另依前述「有無繼續施用毒品傾向評估標
    準評分說明手冊」，受觀察、勒戒人於靜態因子分數總分在
    60分（含）以上為「有繼續施用毒品傾向」；60分以下，與
    動態因子分數相加，如果總分在60分（含）以上，為「有繼
    續施用毒品傾向」等情，此觀前引卷附法務部函及所附有無
    繼續施用毒品傾向評估標準紀錄表、有無繼續施用毒品傾向
    評估標準評分說明手冊所載意旨自明。茲依前引卷附之被告
    「高雄戒治所附設勒處所有無繼續施用毒品傾向證明書」、
    「有無繼續施用毒品傾向評估標準紀錄表」所示，已經詳列
    被告經評估的結果及分數組成，其第一部分「前科紀錄與行
    為表現」分數40分（包括：⒈毒品犯罪相關司法紀錄10分、
    ⒉首次毒品犯罪年齡10分、⒊其他犯罪相關紀錄10分、⒋入
    所時尿液毒品檢驗10分）、第二部分「臨床評估」分數39分
    、第三部分「社會穩定度」分數5 分，合計總分84分（靜態
    因子72分、動態因子12分），乃經綜合判斷認為有繼續施用
    毒品傾向，並無不合。抗告意旨徒然截取前開修正意旨之片
    段文意，指稱「前科紀錄與行為表現」（即上開所示「第一
    部分」）在修法後，上限總分為20分，何來評分40分云云以
    為指摘，顯係誤以為該部分評估內容之組成僅有本次經修正
    之兩項（即：⒈毒品犯罪相關司法紀錄、⒊其他犯罪相關紀
    錄），而忽略尚有其他項目（即: ⒉首次毒品犯罪年齡、⒋
    入所時尿液毒品檢驗等「靜態因子」，及「動態因子」：所
    內行為表現等）所致。是其此部分對原審裁定之指摘，亦屬
    無據。
五、綜上所述，被告經觀察勒戒後，既經評估判定而認為有繼續
    施用毒品之傾向，原審依檢察官之聲請，以裁定對被告諭知
    令入戒治處所強制戒治，即無不合。被告不服原審裁定而以
    前述抗告理由提起抗告，請求撤銷原裁定之處分，即無理由
    ，應予駁回。
據上論結，應依刑事訴訟法第412 條，裁定如主文。
中    華    民    國   110    年    10    月    22    日
              刑事第八庭    審判長法  官  邱明弘
                                  法  官  黃宗揚
                                  法  官  陳松檀
以上正本證明與原本無異。
不得再抗告。
中    華    民    國   110    年    10    月    22    日
                                  書記官  李佳旻